臺灣臺中地方法院刑事判決
111年度交訴字第186號
公  訴  人  臺灣臺中地方檢察署檢察官
被      告  陳昱璋


選任辯護人  黃逸仁律師
            陳苡瑄律師
上列被告因肇事逃逸等案件，經檢察官提起公訴（111 年度偵字
第13357 號），本院判決如下：
　　主    文
丙○○因過失傷害人，處有期徒刑肆月，如易科罰金，以新臺幣壹
仟元折算壹日。又駕駛動力交通工具發生交通事故，致人傷害而
逃逸，處有期徒刑陸月，如易科罰金，以新臺幣壹仟元折算壹日
。應執行有期徒刑玖月，如易科罰金，以新臺幣壹仟元折算壹日
。
    犯罪事實
一、丙○○於民國110 年12月21日上午8 時10分許，騎乘車牌號碼
    000-0000號普通重型機車，沿臺中市西屯區何厝街由四川路
    往大墩二十街方向行駛，於行經臺中市西屯區何厝街與臺灣
    大道2 段之交岔路口，本應注意汽車行駛時，駕駛人應注意
    車前狀況及兩車並行之間隔，並隨時採取必要之安全措施，
    而依當時天候雨、日間自然光線、路面鋪裝柏油、濕潤無缺
    陷、無障礙物、視距良好等情形，並無不能注意之特別情事
    ，竟疏未注意車前狀況、兩車並行之間隔，即貿然前行。適
    逢乙○○騎乘車牌號碼000-0** 號（號碼詳卷）普通重型機車
    ，同向行駛在丙○○所騎機車右前方，因無從預見丙○○自其後
    方駛近時，並未酌留兩車間之安全距離，以致乙○○無從閃避
    ，丙○○所騎乘之機車右側照後鏡遂不慎擦撞乙○○所騎機車之
    左側照後鏡，乙○○所騎機車因受力失控而人車倒地，致乙○○
    受有背部及左側上下肢多處擦挫傷、第一腰椎爆裂性骨折等
    傷害。詎丙○○於發生交通事故後，雖已得悉乙○○受撞而受有
    身體傷害，竟仍基於駕駛動力交通工具發生交通事故致人傷
    害而逃逸之犯罪故意，既未趨前確認乙○○之傷勢或採取其他
    必要之救護措施，亦未立即通知或等候警察機關前來處理，
    隨即騎車駛離現場而逃逸。嗣警據報到場處理並調閱監視器
    影像後，確認丙○○所騎乘之上開機車即為發生交通事故車輛
    ，乃通知丙○○前來接受詢問，始悉上情。
二、案經乙○○訴由臺中市政府警察局第六分局報告臺灣臺中地方
    檢察署檢察官偵查起訴。
    理    由
壹、程序事項
一、本判決所引用被告以外之人於審判外之陳述，檢察官、被告
    丙○○、辯護人於本院準備程序及審理中均未聲明異議（本院
    卷第57至64、123 至134 頁），本院審酌該等證據資料作成
    之情況，核無違法取證或其他瑕疵，且與待證事實有關連性
    ，認為適當得為證據，依刑事訴訟法第159 條之5 規定，均
    有證據能力。
二、又本判決所引用之非供述證據，查無違反法定程序取得之情
    形，依刑事訴訟法第158 條之4 規定之反面解釋，均具有證
    據能力。
貳、實體認定之依據
一、上開犯罪事實，業經被告於警詢、偵訊、本院準備程序、審
    理時坦承不諱（偵卷第11至14、111 至113 頁，本院卷第57
    至64、123 至134 頁），核與證人即告訴人乙○○於警詢、偵
    訊時所為證述大致相符（偵卷第15至18、111 至113  頁）
    ，復有警員職務報告、中國醫藥大學附設醫院111 年1  月3
     日診斷證明書、道路交通事故現場圖、道路交通事故調查
    報告表㈠、㈡、道路交通事故談話紀錄表、案發現場照片及車
    損照片、監視器影像截圖、交通事故補充資料表、駕籍資料
    等件在卷可稽（偵卷第9 、19、21、25、27、29、31、32、
    35至47、49、50、51、59頁），足認被告之自白與事實相符
    ，洵堪採為論罪科刑之依據。
二、按汽車行駛時，駕駛人應注意車前狀況及兩車並行之間隔，
    並隨時採取必要之安全措施，不得在道路上蛇行，或以其他
    危險方式駕車，道路交通安全規則第94條第3 項定有明文。
    被告騎乘普通重型機車外出，本應依循上開交通安全規定，
    在行經案發之交岔路口時，應注意車前狀況及兩車並行之間
    隔以免發生碰撞，並隨時採取必要之安全措施。又依當時天
    候、路況、視距等客觀情形，被告並無不能注意之特別情事
    ，竟疏於注意，逕自前行而未注意車前狀況，復未酌留適當
    之間隔距離，致與騎乘機車行駛於其右前方之告訴人發生碰
    撞，被告駕車行為顯有過失。而本案交通事故發生後，告訴
    人旋於案發當日上午8 時31分許至中國醫藥大學附設醫院急
    診，並經診斷受有背部及左側上下肢多處擦挫傷、第一腰椎
    爆裂性骨折等傷害，此有前開診斷證明書存卷足憑（偵卷第
    19、21頁），從而，告訴人於案發後立即就醫診治，並經醫
    師診斷有如犯罪事實欄所載傷勢，確與案發時間密接；且參
    前開診斷證明書所載告訴人受傷之情況，實與一般人在毫無
    防備下，於摔車倒地、身體與柏油路面撞擊後所生之傷害情
    況相當，堪認告訴人經診斷所見如犯罪事實欄所載傷勢，確
    係在上開時、地，遭被告騎乘之機車撞擊所致。
三、另刑法第185 條之4 規定於110 年5 月28日修正公布，並自
    同月30日施行，修正後規定「駕駛動力交通工具發生交通事
    故，致人傷害而逃逸者，處6 月以上5 年以下有期徒刑；致
    人於死或重傷而逃逸者，處1 年以上7 年以下有期徒刑。犯
    前項之罪，駕駛人於發生交通事故致人死傷係無過失者，減
    輕或免除其刑」，並依其修法理由所揭櫫「縱使行為人駕駛
    動力交通工具發生交通事故致人死傷係無過失，其逃逸者，
    亦應為本條處罰範圍，以維護公共交通安全、釐清交通事故
    責任，爰依上開解釋意旨，將本條，『肇事』規定修正為『發
    生交通事故』，以臻明確……另增訂第2 項規定，就犯第1 項
    之罪之駕駛人，於發生交通事故致人死傷係無過失者，予以
    規定減輕或免除其刑，以符合憲法比例原則之要求」等語，
    可知即便行為人就交通事故之發生並無過失，仍應停留在現
    場，向傷者或警察等有關機關表明身分，並視現場情形通知
    警察機關處理、協助傷者就醫、對事故現場為必要之處置等
    ，不得逕自離去。有關被告未遵守道路交通安全規則第94條
    第3 項之規定，以至發生本案交通事故，而有過失責任乙節
    ，業認定如前；衡以，機車在遭受其他車輛碰撞時，因重心
    不穩而倒地一事時有所聞，且機車外部並無任何防護設備，
    足使機車駕駛人及乘客於受撞或倒地時，完全隔絕身體或四
    肢與其他人、車或地面之碰觸、摩擦，除非另有特殊情況，
    否則通常難以完全避免受有身體或四肢之擦挫傷乃至骨折等
    傷害，被告對此日常生活之經驗法則應無欠缺認識之理，則
    被告見告訴人遭到其所騎乘之機車碰撞後人車倒地，進而撞
    擊地面，自可預見告訴人之身體將因此受有傷害。是依前開
    說明，被告就本案交通事故既有過失，且知悉告訴人受傷之
    情況下，本負有發生交通事故後停留在現場之義務，然被告
    卻未報警處理或留下可供聯絡之個人資料，即率爾騎車離去
    ，而為逃逸之意思決定，足證被告涉有駕駛動力交通工具發
    生交通事故致人傷害而逃逸之犯行。
四、綜上所述，本案事證明確，被告上開犯行均堪認定，應依法
    論科。
參、論罪科刑
一、核被告所為，係犯刑法第284 條前段之過失傷害罪、刑法第
    185 條之4 第1 項前段之駕駛動力交通工具發生交通事故致
    人傷害而逃逸罪。
二、又被告所犯上開2 罪，其中駕駛動力交通工具發生交通事故
    致人傷害而逃逸罪部分係故意犯，另過失傷害罪部分則屬過
    失犯行，上開2 罪間並無實質上一罪或裁判上一罪關係可言
    ，應予分論併罰。
三、關於被告就本案交通事故之發生，具有過失責任一節，已詳
    論如前，故本案即無適用刑法第185 條之4 第2 項規定減輕
    或免除其刑之餘地。
四、爰以行為人之責任為基礎，審酌被告未遵守交通規則，而使
    其餘用路人之生命、身體安全受有危險，實不可取；況且，
    被告既知發生本案交通事故，卻又置告訴人受傷之情形於不
    顧，對告訴人、公眾往來安全即有一定程度之危害，自應非
    難；並考量被告於本院審理期間與告訴人進行調解，然未達
    成調解乙情，有本院調解結果報告書附卷為憑（本院卷第14
    3 、147 頁），及被告坦承犯行之犯後態度；參以，被告此
    前並無其他不法犯行經法院論罪科刑之情，有臺灣高等法院
    被告前案紀錄表在卷可考（本院卷第85頁）；兼衡被告於本
    院審理時自述碩士畢業之智識程度、目前從事顧問公司工程
    師的工作、經濟狀況普通、無未成年子女之生活狀況（本院
    卷第131 頁），暨其犯罪目的、手段、告訴人所受傷勢等一
    切情狀，分別量處如主文所示之刑暨定其應執行之刑，並均
    諭知易科罰金之折算標準。
五、再者，被告此前未曾因故意犯罪受有期徒刑以上刑之宣告，
    有上揭臺灣高等法院被告前案紀錄表存卷可查，然慮及被告
    並未賠償告訴人所受損害，亦未取得告訴人之諒宥，是本院
    認對被告所宣告之刑，尚無以暫不執行為適當之情，而無諭
    知緩刑之餘地，附此敘明。
據上論斷，應依刑事訴訟法第299 條第1 項前段，刑法第185 條
之4 第1 項前段、第284 條前段、第41條第1 項前段、第8 項、
第51條第5 款，刑法施行法第1 條之1 第1 項，判決如主文。
本案經檢察官何昌翰提起公訴，檢察官甲○到庭執行職務。
中　　華　　民　　國　 111　　年　　8 　　月　　30　　日
                  刑事第四庭　審判長法　官  黃佳琪

                                    法　官  魏威至

                                    法　官  劉依伶
以上正本證明與原本無異。
如不服本判決應於收受送達後20日內向本院提出上訴書狀，並應
敘述具體理由；其未敘述上訴之理由者，應於上訴期間屆滿後20
日內向本院補提理由書（均須按他造當事人之人數附繕本）「切
勿逕送上級法院」。
告訴人或被害人如不服判決，應備理由具狀向檢察官請求上訴，
上訴期間之計算，以檢察官收受判決正本之日起算。
　　　　                            書記官  盧弈捷
中　　華　　民　　國　　111 　年　　8 　　月　　30　　日

附錄本案論罪科刑法條：
中華民國刑法第185條之4
駕駛動力交通工具發生交通事故，致人傷害而逃逸者，處6月以
上5年以下有期徒刑；致人於死或重傷而逃逸者，處1年以上7年
以下有期徒刑。
犯前項之罪，駕駛人於發生交通事故致人死傷係無過失者，減輕
或免除其刑。
中華民國刑法第284條
因過失傷害人者，處1年以下有期徒刑、拘役或10萬元以下罰金
；致重傷者，處3年以下有期徒刑、拘役或30萬元以下罰金。